【裁判字號】    92,自緝,12
【裁判日期】    920520
【裁判案由】    詐欺等
【裁判全文】
臺灣士林地方法院刑事判決                          九十二年度自緝字第一二號
    自  訴  人  乙○○
    自訴代理人  謝裕律師
    被      告  甲○○原名方.
右列被告因詐欺等案件，經自訴人提起自訴，本院判決如左：
    主  文
本件自訴不受理。
    理  由
一、自訴意旨略稱：被告甲○○（原名方興旺）係中區環保科技股份有限公司（下簡
    稱中區環保公司）董事長；被告蔡和成為該公司總經理；被告蕭炳彰（更名為蕭
    傑仁）為該公司董事長特別助理；被告方清鴻則為方興旺之胞弟；被告陳惠燕係
    方興旺之妻（被告蔡和成、蕭炳彰、方清鴻、陳惠燕均經本院以八十八年度自字
    第二○一號判處無罪確定）。
    (一)民國八十三年八月間某日，被告甲○○、蔡和成、蕭炳彰等人以電話邀自訴人
      乙○○至中區環保公司甲○○辦公室，鼓吹自訴人出資新台幣（下同）三百萬
      元，購買該公司股票成為股東。自訴人初多猶疑，惟被告甲○○則佯稱該公司
      近將鴻圖大展，已有特殊管道取得廢棄物處理之獨占權力，自訴人如能投資，
      保證每年必可獲利一千萬元，並同時介紹在場之被告蕭傑仁，謂蕭傑仁擁有環
      保博士學位，並有環保高科技之技術，且係時任經濟部長蕭萬長之堂叔，當可
      透過此一特殊管道取得國內廢棄物處理之獨占權力，公司業務將一帆風順，高
      獲利可期。被告蔡和成亦陳稱該公司不僅有此特殊管道而已，該公司名譽董事
      長係立法委員廖福本，有中央民意代表及政府部長雙層特殊管道，往後業務更
      可源源不絕，自訴人因而信以為真，乃同意出資三百萬元，即於八十三年八月
      二十二日向華南銀行借款四百萬元，並於翌日將三百三十萬元由華南銀行天母
      辦事處匯往彰化銀行台南市○○路辦事處自訴人之帳戶，同時再由被告陳惠燕
      帶領自訴人至彰化銀行上開辦事處將帳戶內三百萬元轉匯至台南市第六信用合
      作社東區分社被告甲○○之帳戶內，完成付款手續。
    (二)被告等曾承諾付款後翌日即會交付股票予自訴人，惟自訴人依約前往該公司欲
      領取股票時，被告等竟稱該公司尚無股票，其後更以各種理由百般推託。嗣經
      自訴人再三催告，被告等始於八十三年九月三十日交付以被告方清鴻為股東之
      偽造（按業經自訴代理人自承不爭執其真實）記名股票三十五張（計三萬五千
      股），另其餘之六十五張股票，被告等即佯稱中區環保公司準備於八十四年度
      申請上市，必須集中保管於臺北市農民銀行，故未實際給予自訴人股票，而另
      交付自訴人乙紙日期為八十三年十一月二十八日之股票保管書。再查中區環保
      公司股票上載稱該公司設立登記日期為：「中華民國六十五年十一月十日」，
      然依經濟部登記資料所示，該公司係於八十二年六月間始設立登記，顯見被告
      等為讓人產生誤信該公司係一經營十數年之公司，竟於股票上虛偽記載設立登
      記日期。
    (三)八十四年五月初某日，自訴人接獲中區環保公司常務董事許韞臣所寄送之存證
      信函，該函中表明該公司股票上常務董事「許韞臣」之印章係遭盜蓋偽造，且
      中區環保公司未發行股票卻有股票流通於市面，有非法買賣詐財之行為（該函
      收件人為方興旺、蔡和成）。另該函並附有一張股份轉讓書，其上載明被告方
      清鴻將六萬五千股之股票讓與自訴人，並有自訴人於受讓人欄下簽名蓋章，日
      期為八十四年五月三日，然該簽章皆非自訴人所為，顯係被告等人所偽造。自
      訴人與蕭鳳嬌離婚前一日，蕭鳳嬌曾去電要求被告方興旺退還被騙之三百萬元
      ，當時方興旺亦知渠等詐騙手法已被拆穿，親口承諾一週至半個月內先返還一
      半股款一百五十萬元，惟屆時卻又是騙局一場，自訴人及妻子再欲聯絡被告方
      興旺，然方興旺已不知去向，而中區環保公司亦無人接聽電話，顯已人去樓空
      ，自訴人復多方探尋，始知中區環保公司自八十二年間成立以來，未曾有任何
      營業狀況，借增資之虛情幌子詐得鉅額款項後，即將公司資產轉讓，遣散員工
      ，被告等人復逃散藏匿，拒不出面解決，自訴人至此始確知受騙。
    (四)又中區環保公司於八十二年六月間始設立登記，資本總額為三百萬元，嗣由被
      告等主導於八十三年八月間增資為一億元，於同年十月間即已現金增資全數發
      行，短短一月餘間以現金增資九千七百萬元，並無實際募集發行而有該款項收
      入，竟虛偽連續向主管機關經濟部為不實之登記。
    (五)因認被告甲○○與被告蕭傑仁、蔡和成、陳惠燕、方清鴻五人共同涉犯刑法第
      三百三十九條第一項之詐欺罪、第二百十條之偽造私文書罪及第二百十四條之
      使公務員登載不實罪云云。
二、按被告死亡者，應諭知不受理之判決，刑事訴訟法第三百零三條第五款定有明文
    。
三、查本件被告甲○○業於民國九十二年二月二十日死亡，此有台南市政府警察局九
    十二年四月二十四日南市警刑（專）字第○九二○○○二六一九號函檢送之被告
    甲○○死亡證明書一份附卷可稽。依照上開說明，爰不經言詞辯論，逕為不受理
    之判決。
據上論斷，應依刑事訴訟法第三百四十三條、第三百零三條第五款、第三百零七條判
決如主文。
中      華      民      國    九十二    年      五      月     二十     日
                                    臺灣士林地方法院刑事第二庭
                                        法  官  李  昆  霖
右正本證明與原本無異。
如不服本判決應於送達後十日內向本院提出上訴狀
                                        書記官  李  佩  真
中      華      民      國    九十二    年      五      月    二十三    日


司法院資訊處製作；財團法人民間司法改革基金會備份。
